【裁判字號】    91,易,1860
【裁判日期】    920108
【裁判案由】    違反著作權法
【裁判全文】
臺灣臺中地方法院刑事判決                        九十一年度易字第一八六號
    公  訴  人  臺灣臺中地方法院檢察署檢察官
    被      告  己○○  男  三.
右列被告因違反著作權法案件，經檢察官提起公訴（九十一年度偵字第一一一五一號
），及同署檢察官移送併辦（九十一年度偵字第一六九二六號），本院判決如左：
    主  文
己○○以明知為侵害著作權之物，意圖營利而交付之方法侵害他人之著作權為常業，
處有期徒刑壹年參月。緩刑參年。
扣案如附表壹所示之盜版ＣＤ唱片壹佰肆拾參片、如附表貳所示之盜版ＣＤ唱片壹仟
肆佰參拾玖片、音樂光碟目錄貳拾張、盜版電影光碟目錄拾肆張，均沒收。
    事  實
一、己○○如附表一、二所示之盜版錄音著作ＣＤ唱片，係由不詳年籍之人所擅自重
    製，分別侵害庚○國際音樂股份有限公司（以下簡稱庚○公司）等如附表一、二
    所示公司錄音著作之著作財產權，竟基於意圖營利之常業犯意，自民國（下同）
    九十一年五月底某日起，向真實姓名、年籍均不詳，綽號「阿猴」之成年男子，
    以每片盜版ＣＤ唱片新臺幣（下同）二十五元之價格購入如附表一、二所示之盜
    版ＣＤ唱片，自九十一年五月底某日起至同年七月中旬某日止，在臺中市東海夜
    市、臺中市○○區○○路與青海路口夜市等地點，將附表一、二所示之盜版ＣＤ
    唱片，以每片五十元之價格販售予不特定之顧客，而以此方法侵害他人之著作權
    ，以之為常業，並恃此維生。嗣經警分別於九十一年六月三日二十三時四十分許
    ，在臺中市○○區○○路與青海路口夜市查獲，並當場扣得如附表一所示之盜版
    ＣＤ唱片一百四十三片；於九十一年七月十六日十六時四十五分許，在臺中市西
    屯區○○○街四十三號租屋處，為警查獲，並扣得如附表二所示之盜版ＣＤ唱片
    共一千四百三十九片、音樂光碟目錄二十張、盜版電影光碟目錄十四張等物品。
二、案經庚○公司等如附表一所示之公司告訴臺中市警察局第六分局報告臺灣臺中地
    方法院檢察署檢察官偵查起訴，及庚○公司等如附表二所示之公司告訴保安警察
    隊第二總隊第三大隊報告同署檢察署檢察官移送併辦。
    理  由
一、訊據被告己○○對於右揭事實坦承不諱，核與如附表一、二所示公司之告訴代理
    人乙○○於警訊中所指訴之情節相符，並有現場圖、及現場照片數幀附卷可稽。
    且有扣案如附表一所示之盜版ＣＤ唱片一百四十三片、如附表二所示之盜版ＣＤ
    唱片共一千四百三十九片、音樂光碟目錄二十張、盜版電影光碟目錄十四張可資
    佐證。又扣案如附表一、二所示之ＣＤ唱片，係侵害庚○公司等公司之錄音著作
    權人之盜版物品等情，業據告訴代理人乙○○於警訊中、告訴代理人戊○○於本
    院審理時指訴甚詳，並有著作權利證明書、經濟部公司執照、正版ＣＤ唱片封面
    數份等附卷足稽；復參諸扣案盜版光碟片製作品質不佳，顯與正版光碟片外觀不
    同，且扣案之盜版光碟片，其包裝印刷粗糙，一望即知係盜版物品，亦經本院當
    庭勘驗屬實。且合法ＣＤ唱片市價每片約三百餘元，為眾所皆知之事實，並經告
    訴代理人乙○○指述在卷，被告以遠低於市價之每片ＣＤ唱片五十元之價格出售
    ，則上開ＣＤ唱片顯係盜版物品無訛。另按刑法上所謂常業犯，指反覆以同種類
    行為為目的之社會活動之職業性犯罪而言，至於犯罪所得之多寡，是否恃此犯罪
    為唯一之謀生職業，則非所問，縱令兼有其他職業，仍無礙於該常業犯罪之成立
    （最高法院八十五年度台上字第五一○號判例參照），被告係在夜市擺設攤販，
    每星期約設攤二、三日，每日販賣所得約一千餘元至二千餘元不等，且二次為警
    查獲所扣案之盜版ＣＤ唱片數量高達一千六百餘片，此據被告供述明確，則被告
    顯有恃販賣盜版ＣＤ唱片維生之意思及事實，應屬常業犯，允無疑義。況被告以
    每片盜版ＣＤ唱片二十五元之價格販入，再以每片盜版ＣＤ唱片五十元之價格售
    出，其有營利之意圖甚明。是被告前揭自白確與事實相符，本件事證明確，被告
    犯行洵堪認定，應予依法論科。
二、核被告己○○所為，係犯著作權法第九十四條以犯第九十三條第三款違反第八十
    七條第二款明知為侵害著作權之物意圖營利而交付之方法侵害他人著作權為常業
    罪。公訴意旨認此部分應論以著作權法第九十三條第三款違反第八十七條第二款
    之連續明知為侵害著作權之物意圖營利而交付之方法侵害他人著作權罪，其起訴
    法條尚有未洽，應予變更。被告自九十一年六月四日起至同年七月中旬某日止，
    販售盜版ＣＤ唱片之犯罪事實雖未據公訴人起訴，惟該部分既與起訴部分有常業
    犯之實質上一罪關係，為起訴效力所及，本院自應併予審究。被告意圖散布而陳
    列或持有侵害著作權之物之低度行為，為其交付侵害著作權之物之高度行為所吸
    收，不另論罪。被告以一販賣行為侵害數歌曲之著作權，係以一行為而觸犯數罪
    名，為想像競合犯，應依刑法第五十五條之規定從一重處斷。爰審酌被告犯罪之
    動機僅為經濟目的，而罔顧他人智慧財產心血、查扣之盜版ＣＤ唱片數量高達一
    千六百餘片，數量甚巨，對告訴人之損害程度非微、犯罪手段、其品性及智識程
    度，惟考及被告犯罪後坦承犯行，且本案發生後，已另覓他職，有固定工作，亦
    有工作證明乙紙在卷足參，態度良好，尚有悔意等一切情狀，量處如主文所示之
    刑，以示懲儆。末查，被告前未曾受有期徒刑以上刑之宣告，有臺灣高等法院被
    告全國前案紀錄表及臺灣台中地方法院檢察署刑案資料查註紀錄表各一份附卷可
    稽，其因貪圖利益致一時失慮，偶罹刑典，經此刑之宣告，應知警惕而信無再犯
    之虞，本院認以暫不執行其刑為適當，併予宣告緩刑三年，用勵自新。至扣案如
    附表一所示之盜版ＣＤ唱片一百四十三片，附表二所示之盜版ＣＤ唱片共一千四
    百三十九片、音樂光碟目錄二十張、盜版電影光碟目錄十四張（其中部分目錄係
    載有音樂光碟目錄），係被告所有，供犯罪所用之物，業據被告於本院審理時供
    述明確，爰均依刑法第三十八條第一項第二款之規定宣告沒收；至扣案之帳冊一
    本（於九十一年七月十六日十六時四十五分許，在臺中市西屯區○○○街四十三
    號租屋處查獲），被告陳稱該帳冊並非其所有，且無其他證據足資證明確係被告
    所有，是就此部分爰不諭知沒收。
三、又併辦意旨另認：被告己○○與案外人丙○○（另案偵辦中）自九十一年六月間
    起，共同向真實姓名、年籍均不詳，綽號「阿猴」之人購入盜版ＶＣＤ影音光碟
    片後，再批發販售予他人，為警於九十一年七月十六日十六時四十五分許，在臺
    中市西屯區○○○街四十三號查獲，並扣得盜版ＶＣＤ影音光碟片共二千三百三
    十三片，認被告涉有販售該等盜版ＶＣＤ影音光碟，而犯著作權法第九十三條第
    三款違反第八十七條第二款明知為侵害著作權之物意圖營利而交付之方法侵害他
    人著作權罪嫌。然按犯罪事實應依證據認定之，無證據不得推定其犯罪事實，又
    不能證明被告犯罪或其行為不罰者，應諭知無罪之判決，刑事訴訟法第一百五十
    四條及第三百零一條第一項分別定有明文。又認定不利被告之事實，須依積極證
    據，苟積極證據不足為不利於被告事實之認定時，即應為有利被告之認定（最高
    法院三十年度上字第八一六號判例意旨參照）。訊據被告堅決否認有何購入及販
    賣上開盜版ＶＣＤ影音光碟等情，辯稱：當日除了在伊租屋處所查扣之盜版ＶＣ
    Ｄ影音光碟五十二片係伊先前買來自己看之外，其他的盜版ＶＣＤ影音光碟均不
    是伊所有，伊未販售盜版ＶＣＤ影音光碟等語。經查：證人丙○○於本院審理時
    證稱：該其車上所查獲的盜版ＶＣＤ影音光碟是其向真實姓名、年籍不詳，綽號
    「阿草」之人購買，在其所駕駛之車牌號碼ＯＣ─六四八七號自用小貨車上所查
    獲之盜版ＶＣＤ影音光碟是其所有，當日其是要找被告一起去夜市作生意（見本
    院九十一年十一月十一日訊問筆錄），案外人即當時亦在場為警查獲之蕭英文、
    丁○○（另案經檢察官以九十一年度偵字第一四○一八號、第一六九二六號不起
    訴處分）於該案偵查中均陳稱：車上盜版ＶＣＤ影音光碟係丙○○的（見偵查卷
    第七十七頁）；證人即當場查獲之員警楊錫洲、游健生於本院審理時亦證稱：扣
    案之盜版ＶＣＤ影音光碟其中有五十二片光碟片係自被告租屋處查獲，其餘則係
    在證人丙○○所駕駛之貨車內查扣等語，並有證人楊錫洲所製作之職務報告乙紙
    、現場照片六幀在卷足憑；再前揭盜版ＶＣＤ影音光碟影片之告訴代理人甲○○
    於本院審理時亦陳稱：在被告租屋處內查獲盜版ＶＣＤ影音光碟五十二片，該等
    盜版ＶＣＤ影音光碟均已開拆過，全部都是可以打開的，外面沒有再包裝塑膠膜
    ，這部分都不是新片，其記得都是比較舊的影片（見本院九十一年十二月二十三
    日審理筆錄）等語明確，足徵除在被告租屋處內所查扣之盜版ＶＣＤ影音光碟五
    十二片，係被告所有外，其餘二千二百八十一片盜版ＶＣＤ影音光碟均係證人丙○○所有，而與被告無涉。且參以上開在被告租屋處內所查扣之盜版ＶＣＤ影音
    光碟均係舊片，且業經開拆等情，則被告所稱：該等被告租屋處內所查扣之盜版
    ＶＣＤ影音光碟係供己自行觀覽等語，尚堪採信。此外，復查無其他積極事證可
    資認定被告確持有該等盜版ＶＣＤ影音光碟五十二片係用以營利，或有何與證人
    丙○○共同販賣等該盜版ＶＣＤ影音光碟之犯行，被告此部分之犯罪既無從證明
    ，且亦未經檢察官提起公訴，是本院就此部分無從審究，應退由檢察官另行依法
    處理，併此敘明。
據上論斷，應依刑事訴訟法第二百九十九條第一項前段、第三百條、著作權法第九十
四條，刑法第十一條前段、第五十五條、第七十四條第一款、第三十八條第一項第二
款，判決如主文。
中      華      民      國    九十二    年      一      月      八      日
                                    臺灣臺中地方法院刑事第六庭
                                        法  官  劉麗瑛
右正本證明與原本無異。
如不服本判決，應於送達後十日內向本院提出上訴狀（須附繕本），上訴於臺灣高等
法院臺中分院。
                                        書記官
中      華      民      國    九十二    年      一      月      九      日
附錄論罪科刑法條
著作權法第九十四條：
以犯第九十一條、第九十二條或第九十三條之罪為常業者，處一年以上有期徒刑，得
併科新台幣四十五萬元以下罰金。
著作權法第八十七條：
有下列情形之一者，除本法另有規定外，視為侵害著作權或製版權：
一、以侵害著作權人名譽之方法利用其著作者。
二、明知為侵害著作權或製版權之物而散布或意圖散布而陳列或持有或意圖營利而交
    付者。
三、輸入未經著作財產權人或製版權人授權重製之重製物或製版物。
四、未經著作財產權人同意而輸入著作原件或其重製物者。
五、明知係侵害電腦程式著作財產權之重製物而仍作為直接營利之使用者。
著作權法第九十三條：
有下列情形之一者，處二年以下有期徒刑，得併科新台幣十萬元以下罰金：
一、侵害第十五條至第十七條規定之著作人格權者。
二、違反第七十條規定者。
三、以第八十七條各款方法之一侵害他人之著作權者。


司法院資訊處製作；財團法人民間司法改革基金會備份。
